【裁判字號】    98,訴,985
【裁判日期】    980414
【裁判案由】    毒品危害防制條例
【裁判全文】
臺灣板橋地方法院刑事判決               98年度訴字第985號
公  訴  人  臺灣板橋地方法院檢察署檢察官
被      告  甲○○
                    （另案在臺灣桃園看守所羈押中）
上列被告因毒品危害防制條例案件，經檢察官提起公訴（97年度
毒偵字第9370號），被告於本院準備程序進行中就被訴事實為有
罪之陳述，經本院合議庭裁定由受命法官獨任進行簡式審判程序
，判決如下：
    主  文
甲○○施用第一級毒品，累犯，處有期徒刑捌月；又施用第二級
毒品，累犯，處有期徒刑肆月，扣案甲基安非他命壹袋（驗餘淨
重零點壹零零柒公克）沒收銷燬之。應執行有期徒刑拾月，扣案
甲基安非他命壹袋（驗餘淨重零點壹零零柒公克）沒收銷燬之。
    事  實
一、甲○○前於民國89年間因施用毒品案件，經裁定送觀察、勒
    戒，因認無施用傾向，於同年6 月21日釋放出所；又因施用
    毒品案件經裁定送觀察、勒戒後，認有繼續施用毒品之傾向
    ，經裁定令入戒治處所施以強制戒治，於90年8 月28日停止
    戒治並交付保護管束，至同年12月6 日保護管束期滿未經撤
    銷，視為強制戒治執行完畢，所涉施用毒品犯行部分亦經本
    院判處有期徒刑3 月確定，連同其持有毒品經判處拘役30日
    確定部分接續執行，於91年4 月5 日執行完畢；再於92年間
    犯施用毒品案件，復經裁定令入戒治處所施以強制戒治，後
    因毒品危害防制條例修正，而於93年1 月9 日經釋放出所，
    該案另經本院判處有期徒刑4 月確定，於93年6 月27日執行
    完畢；更因施用毒品案件，經判處有期徒刑1 年1 月確定後
    ，與其另犯毒品、妨害自由、竊盜、搶奪等案件，經判處有
    期徒刑1 年6 月、5 月、8 月、9 月，嗣分經裁定減刑並合
    併定應執行有期徒刑1 年6 月確定部分接續執行，於97年3
    月30日縮刑期滿執行完畢。詎仍不知悔改，復分別基於施用
    第一級、第二級毒品之犯意，先於97年11月20日17時許，在
    臺北縣新莊市○○○路94巷22號地下室其先前住處內，以將
    第二級毒品甲基安非他命置於吸食器內燒烤產生煙霧予以吸
    食之方式，施用甲基安非他命1 次；後於97年11月22日9 時
    25分許為警採尿前26小時內之某時（應扣除為警拘捕至採尿
    時止人身自由受公權力拘束無從施用毒品之時間），另在臺
    北縣新莊市○○路63巷26弄10號住處內，以將第一級毒品海
    洛因捲入香菸內點燃吸食煙霧之方式，施用第一級毒品海洛
    因1 次。嗣於同年月22日4 時許，為警在臺北縣新莊市○○
    ○路94巷22號前查獲，並扣得甲基安非他命1 袋（驗餘淨重
    0.1007公克），經採集其尿液送驗，結果呈海洛因代謝物嗎
    啡類、安非他命、甲基安非他命陽性反應。
二、案經臺北縣政府警察局蘆洲分局報請臺灣板橋地方法院檢察
    署檢察官偵查起訴。
    理  由
一、本案被告甲○○所犯係死刑、無期徒刑、最輕本刑為三年以
    上有期徒刑以外之罪，且非高等法院管轄之第一審案件，其
    於準備程序中就被訴事實為有罪之陳述，經本院告知簡式審
    判程序之旨，並聽取公訴人、被告之意見後，經合議庭裁定
    由受命法官獨任進行簡式審判程序，合先敘明。
二、上揭犯罪事實，業經被告於本院準備程序及審理中坦承不諱
    ，並有扣得且經交通部民用航空局航空醫務中心97年12月9
    日航藥鑑字第0976122 號毒品鑑定書鑑定確認之甲基安非他
    命1 袋（驗餘淨重0.1007公克）可資佐證。另查被告於97年
    11月22日9 時25分許為警採集之尿液檢體，經以酵素免疫分
    析法（EIA） 檢驗及以氣相層析質譜儀法（GC/MS） 確認檢
    驗結果，呈嗎啡類、安非他命、甲基安非他命陽性反應，有
    臺北縣政府警察局蘆洲分局偵辦毒品案件尿液代號對照表、
    臺灣檢驗科技股份有限公司97年12月4 日編號UL/2008/B039
    0 號濫用藥物檢驗報告乙紙在卷可憑。而按海洛因經注射或
    吸入人體後，約百分之80於24小時內自尿中排出，一般而言
    ，尿液中能否驗出嗎啡陽性反應與其投與量、投與途徑、採
    尿時間、個人體質及檢測方法之靈敏度有關，國外曾有文獻
    報導注射6 毫克之海洛因鹽酸鹽，其代謝物嗎啡之平均可檢
    出時限約為26小時，業經行政院衛生署藥物食品檢驗局於81
    年9 月8 日以藥檢壹字第8114885 號函述綦詳。被告經警採
    尿送驗結果中既含有海洛因代謝物嗎啡類陽性反應，復該結
    果係採用氣相層析質譜儀法進行確認，已足排除被告因服用
    藥物導致呈毒品偽陽性反應之可能，顯見被告所稱施用毒品
    時間不實，其於97年11月22日9 時25分許為警採尿前回溯26
    小時內之某時點（扣除為警拘捕至採尿時止人身自由受公權
    力拘束無從施用毒品之時間），應曾施用第一級毒品海洛因
    無誤，綜上，足認被告之自白與事實相符，洵堪採為認定事
    實之依據，本案事證明確，被告犯行已堪認定。
三、又按92年7 月9 日新修正之毒品危害防制條例刪除二犯及三
    犯之規定，一改修法前繁雜之處遇程序，僅將施用毒品者簡
    化區分為初犯、再犯，並認施用毒品者係屬病患性犯人，以
    觀察、勒戒戒除其身癮，並以強制戒治去除其心癮。經觀察
    、勒戒或強制戒治執行完畢釋放後，若係5 年後再犯該條例
    第10條施用毒品罪者，與同條例第20條第1 項、第2 項關於
    「初犯」之處理方式相同，檢察官應先聲請法院裁定令被告
    入勒戒處所觀察、勒戒，並視有無繼續施用毒品傾向，決定
    應予釋放、為不起訴之處分，或應聲請法院裁定令入勒戒處
    所強制戒治；若係5 年內「再犯」同條例第10條施用毒品罪
    者，依同條例第23條第2 項規定，檢察官則應依法追訴。觀
    諸該條例第20條第3 項之修正理由：「觀察、勒戒或強制戒
    治5 年後再犯者，顯見前所實施之觀察、勒戒或強制戒治已
    足以遮斷其施用毒品之癮，為期自新及協助其戒除毒癮，對
    此5 年後再犯者，爰明定仍適用初犯之規定，先經觀察、勒
    戒、強制戒治之程序。」及同條例第23條第2 項之修正理由
    ：「為配合簡化施用毒品犯之刑事處遇程序，並鑑於經觀察
    、勒戒或強制戒治執行完畢釋放後5 年內再犯者，其再犯率
    甚高，原據以實施之觀察、勒戒及強制戒治既已無法收其實
    效，自應施以刑事處遇。」顯然如施用毒品者係前經觀察、
    勒戒或強制戒治等治療程序執行完畢5 年後，始再施用毒品
    之「初犯」，因前所執行之觀察、勒戒或強制戒治已足收戒
    除毒癮之效，自應重新執行觀察、勒戒或強制戒治等治療程
    序，並於治療程序執行完畢後，由檢察官為不起訴處分，毋
    庸對之追訴處罰；反之，在「再犯」之情形，因其先前所為
    治療程序顯未能收戒斷毒癮之效，且考量施用毒品者之再犯
    率偏高，乃簡化其刑事處遇程序，而逕予追訴處罰，不再施
    以治療程序。參酌上開立法理由，修正毒品危害防制條例就
    施用毒品者，祇於「初犯」及「5 年後再犯」二種情形，有
    其追訴條件之限制，即須於初犯經觀察、勒戒或強制戒治釋
    放後，5 年內均無施用毒品之行為，始能認其前所實施之觀
    察、勒戒或強制戒治已足遮斷毒癮，而得於5 年後再犯時，
    再予適用初犯之規定，重行觀察、勒戒等程序。倘5 年內已
    經再犯，被依法追訴處罰，縱其第3 次（或第3 次以上）施
    用毒品之時間在初犯釋放5 年以後，即與「5 年後再犯」之
    情形有別，且因已於「5 年內再犯」，顯見其再犯率甚高，
    原實施觀察、勒戒或強制戒治，已無法收其實效，而無5 年
    戒斷期之存在，自無再經觀察、勒戒及強制戒治之必要，應
    由檢察官逕行起訴，始符新法修正之本旨。是被告前因施用
    毒品案件，除經多次觀察、勒戒及強制戒治之執行外，更曾
    經判處罪刑確定，有臺灣高等法院被告前案紀錄表乙份在卷
    可佐，被告於第1 次觀察、勒戒執行完畢後，既曾於5 年內
    再犯毒品危害防制條例第10條之罪，其後並另曾經判刑確定
    ，本次被告所犯毒品危害防制條例第10條之罪，自非屬毒品
    危害防制條例第20條第3 項所定「5 年後再犯」之情形，而
    應依法追訴，附此敘明。
四、核被告所為，係犯毒品危害防制條例第10條第1 項之施用第
    一級毒品罪及同條第2 項之施用第二級毒品罪。其施用第一
    級毒品海洛因前持有第一級毒品海洛因之低度行為，及施用
    第二級毒品甲基安非他命前後持有第二級毒品甲基安非他命
    之低度行為，應分別為施用之高度行為所吸收，均不另論罪
    。又被告所犯前開施用第一級毒品及第二級毒品二罪間，犯
    意各別、行為互殊、罪名有異，應予分論併罰。又被告有如
    犯罪事實欄所載之犯罪科刑執行情形，此觀諸前述卷附之被
    告前案紀錄表即明，其受有期徒刑之執行完畢後，5 年以內
    故意再犯本件有期徒刑以上之施用第一、二級毒品罪，均為
    累犯，應各依刑法第47條第1 項之規定加重其刑。爰審酌被
    告前已因施用毒品案件經送觀察、勒戒及強制戒治，並經法
    院數度判刑在案而仍不能戒除毒癮，再次漠視法令禁制而犯
    本罪，顯見其戒除毒癮之意志薄弱，惟念其犯後坦承犯行，
    態度尚佳，且施用毒品所生危害，實以自戕身心健康為主，
    對於他人生命、身體、財產等法益，尚無明顯而重大之實害
    等一切情狀，分別量處如主文所示之刑，並定其應執行刑，
    以示懲儆。
五、扣案甲基安非他命1 袋（驗餘淨重0.1007公克），為被告持
    有供施用之第二級毒品，而本件甲基安非他命為細微結晶，
    部分必已沾附於包裝袋上，若欲完全析離，雖非不可能，但
    此舉對毒品危害防制政策之施行，並無特殊助益，且徒費執
    行之成本，故均併依毒品危害防制條例第18條第1 項前段規
    定宣告沒收銷燬之，以符執行之實際。
據上論斷，應依刑事訴訟法第273 條之1 第1 項、第299 條第1
項前段，毒品危害防制條例第10條第1 項、第2 項、第18條第1
項前段，刑法第11條前段、第47條第1 項、第51條第5 款，判決
如主文。
本案經檢察官蘇振文到庭執行職務。
中    華    民    國    98    年    4     月    14    日
                  刑事第五庭  法  官  盧軍傑
上列正本證明與原本無異。
如不服本判決，應於判決送達後10日內敘明上訴理由，向本院提
出上訴狀 (應附繕本) ，上訴於臺灣高等法院。其未敘述上訴理
由者，應於上訴期間屆滿後20日內向本院補提理由書「切勿逕送
上級法院」。
                              書記官  周玉茹
中    華    民    國    98    年    4     月    14    日
附錄本案論罪科刑法條全文：
毒品危害防制條例第10條
施用第一級毒品者，處6月以上5年以下有期徒刑。
施用第二級毒品者，處3年以下有期徒刑。


司法院資訊處製作；財團法人民間司法改革基金會備份。
